臺灣臺北地方法院民事裁定  
110年度金字第100號
原      告  王瓊如  
被      告  王銘健  
            郭虹俐

            王銘章  



上列當事人間侵權行為損害賠償事件，本院裁定如下：
    主  文
原告應於本裁定送達後五日內，補繳裁判費玖萬肆仟肆佰伍拾陸
元，逾期不繳，即駁回其訴。
    理  由
一、按提起民事訴訟，應依民事訴訟法規定繳納裁判費，此為必
    須具備之程式。又原告之訴，有起訴不合程式或不備其他要
    件之情形，法院應以裁定駁回之，但其情形可以補正者，審
    判長應定期間命其補正，民事訴訟法第249條第1項但書第6
    款定有明文。另刑事附帶民事訴訟，經刑事庭依刑事訴訟法
    第504條第1項規定裁定移送於同院民事庭後，民事庭如認其
    不符同法第487條第1項規定之要件時，應許原告得繳納裁判
    費，以補正起訴程式之欠缺（最高法院108年度台抗大字第9
    53號裁定要旨參酌。）。
二、原告於民國109年12月25日以刑事附帶民事起訴狀（下稱系
    爭起訴狀）在本院刑事庭107年度金重訴字第13號、第21號
    違反銀行法等刑事案件（下稱系爭刑事案件）審理中提本件
    訴訟，嗣經本院刑事庭移送前來，惟未據繳納裁判費。經查
    ，
(一)原告主張被告有違反銀行法及詐欺行為，致原告受有新臺幣
    9,432,000元之損害等語，有系爭起訴狀可稽（該狀第4頁）
    。惟查系爭刑事判決認本件被告各犯經營未受許可之經營收
    受存款業務、期貨經理事業等罪，並無詐欺罪，有該判決節
    本可考，難認原告主張其為刑事詐欺案件被害人部分可採。
(二)次查系爭刑事案件認違反銀行法第29條之1之以收受存款論
    部分，係破壞國家有關經營銀行業務應經特許之制度，並非
    直接侵害個人法益之犯罪；此由該規定以「向多數人或不特
    定之人」為要件可知，原本應適用之借款、收受投資、使加
    入為股東或其他名義契約等等民事法律關係，不會因被告只
    向少數、特定人，或更向多數人、不特定人收受款項或吸收
    資金而有不同，投資人固有利益有無受害之事實，並非取決
    於被告吸金對象多寡，自非以銀行法有罪無罪為前提。而期
    貨交易法第1條規定：「為健全發展期貨市場，維護期貨交
    易秩序，特制定本法。」可知立法目的在維護金融秩序，個
    人權利僅為該法律執行結果之反射利益，經營未受許可期貨
    經理事業罪亦非直接用以保護個人權利之法律。
(三)依上，本件原告並非上揭刑事案件之被害人，洵可認定，尚
    不得依刑事訴訟法第504條第2規定免納裁判費。是依首揭說
    明，本件訴訟標的價額即原告請求給付之金額，核為9,432,
    000元，應徵收第一審裁判費為94,456元，茲依民事訴訟法
    第249條第1項但書規定，限原告於收受本裁定送達5日內補
    繳94,456元，逾期不繳，即駁回其訴。
三、依民事訴訟法第249條第1項但書，裁定如主文。
中　　華　　民　　國　　110 　年　　9 　　月　　27　　日
                  民事第二庭　　法　　官　林修平
以上正本係照原本作成。
如不服本裁定關於核定訴訟標的價額部分，應於送達後十日內向
本院提出抗告狀，並繳納抗告費新臺幣一千元；其餘關於命補繳
裁判費部分，不得抗告。
中　　華　　民　　國　　110 　年　　9 　　月　　27　　日
                                書 記 官  賴靖欣